【裁判字號】    99,交聲,823
【裁判日期】    990730
【裁判案由】    違反道路交通管理處罰條例聲明異議
【裁判全文】
臺灣士林地方法院交通事件裁定         99年度交聲字第823號
原處分機關  臺北市交通事件裁決所
異  議  人
即受處分人  甲○○
                      樓
上列異議人即受處分人因違反道路交通管理處罰條例案件，對於
臺北市交通事件裁決所於中華民國99年6 月9 日所為之裁決（原
處分案號：北市裁申字第裁22-Z7A019469號），聲明異議，本院
裁定如下：
    主  文
異議駁回。
    理  由
一、原處分意旨略以：異議人即受處分人甲○○於民國99年4 月
    24日上午7 時28分許，駕駛車牌號碼6895-QJ 號自用小客車
    （下稱系爭汽車），行經國道三號高速公路南下168.3 公里
    處，因時速達129 公里，已超過該處限速110 公里之規定，
    為警依法舉發，故依道路交通管理處罰條例第33條第1 項、
    第63條第1 項等規定裁處異議人罰鍰新臺幣（下同）3 千元
    ，並記違規點數1 點等語。
二、異議意旨則以：異議人數年來定期駕車行經國道高速公路往
    返臺北、臺中，因有前例超速違規之鑑，駕駛時均緊盯時速
    表及GPS 顯示之時速，並以定速裝置設定時速在115 公里以
    下，絕無可能超速達129 公里之譜，且行經該處時適有二、
    三輛汽車從旁超越，依理車速必在異議人之上，員警豈有並
    未發現舉發之理？且當天行駛路程約150 公里，以行駛時間
    1 小時33分計算，平均時速未達100 公里，舉發員警竟認異
    議人時速高達近130 公里，顯違常理，故向本院提出異議，
    求為撤銷原處分。
三、按汽車行駛於高速公路、快速公路或設站管制之道路，不遵
    使用限制、禁止、行車管制及管理事項之管制規則，而有行
    車速度超過規定之最高速限或低於規定之最低速限之行為，
    處汽車駕駛人3 千元以上6 千元以下罰鍰；上開管制規則由
    交通部會同內政部定之，道路交通管理處罰條例第33條第1
    項、第6 項定有明文。而依此授權訂定之高速公路及快速道
    路交通管制規則第5 條第1 項前段則規定：汽車行駛高速公
    路及快速道路，應依速限標誌指示。
四、異議人雖以前揭情詞質疑原處分機關之裁決處分，然查：
    (一)目前我國警察取締超速駕駛之科學儀器可區分為二類，
        一為定點設置之固定式測速照相設備（包含有雷達、雷
        射與感應線圈等），一為手持或車裝流動測速儀器（發
        射兩條雷射光束計算目標車輛之進、出場時間）。後者
        又可分為二種，一為定置路旁附有照相機之固定雷射測
        速儀器，另一種為警員手持雷射測速槍，確認超速後當
        場攔停舉發或逕行舉發。又雷射槍測速器係執勤人員經
        由測速器之瞄準鏡對準目標（單一車輛）扣發射扳機即
        可測出所瞄準目標之速度，行速數據並顯示於抬頭液晶
        顯示器內，現場攔檢後由駕駛人當場檢視測速數據（卷
        附內政部警政署國道公路警察局第七警察隊99年5 月25
        日公警七交字第0990770822號函參照），且偵測車速時
        僅能偵測單一車輛，不受其他車輛干擾，亦經證人即舉
        發員警吳俊南證述在卷，復為本院承辦交通案件之職務
        上所知事項。
    (二)又交通違規之舉發可分為「當場舉發」及「逕行舉發」
        ，由於逕行舉發之受處分人並無當場向舉發員警辯駁、
        陳述意見之機會，故現行法制就逕行舉發之條件多所設
        限。至於當場舉發交通違規事件，鑑於交通違規事實往
        往驟然而現、稍縱即逝，若硬性要求舉發員警不分違規
        情節，一律必須預留證據，俾便事後提出供法院審查，
        除有現實技術可行性之困難，勢將大幅提高交通管理之
        行政成本，並嚴重削弱道路交通管理之行政效能，此絕
        非立法者制定道路交通管理法規之本意。且舉發交通違
        規行為之處分亦屬行政行為，除應遵循公正、公開與民
        主之程序，確保依法行政之原則，以保障人民權益，如
        何同步提高行政效能，亦應一併兼顧（行政程序法第1
        條規定參照），此亦係現行法制就若干類型之行政處分
        明文規定可免記明理由，或毋需給予當事人陳述意見機
        會等規定之所由設（行政程序法第97條、第103 條規定
        參照）。而所謂「準用」與「適用」有別，適用係完全
        依其規定而適用之謂，準用則衹就某事項所定之法規，
        於性質不相牴觸之範圍內，適用於其他事項之謂，即準
        用有其自然之限度（最高法院41年臺非字第47號判例意
        旨參照），是以刑事訴訟法就犯罪證據有關之規定中，
        與屬行政秩序罰之交通違規裁罰本旨不合之部分，固不
        在準用之列，惟若受處分人遭受舉發之交通違規事實，
        僅有舉發違反道路交通管理事件通知單及裁決書等書面
        資料可參，且上載情節顯有違背論理法則、經驗法則，
        乃至與認定事實不符（刑事訴訟法第155 條參照）等情
        ，殊無僅以公定力理論，遽推認受處分人確有交通違規
        之事實。如此不啻自我貶損法院事後審查舉發交通違規
        處分之制度功能，終將侵蝕人民對於法秩序、乃至司法
        制度之信賴。反之，設若舉發員警到庭結證違規情節屬
        實，且提出支持舉發違規可憑信性之相關佐證，又查無
        設詞構陷或舉發錯誤之事證，自堪據以認定違規情節應
        屬事實。查本件舉發單位即內政部警政署國道公路警察
        局第七警察隊員警係以檢定合格之器號「PL19014 」雷
        射測速儀器，在國道三號高速公路南下168.3 公里處進
        行採證之事實，有卷附舉發違反道路交通管理事件通知
        單、經濟部標準檢驗局98年6 月23日雷射測速儀檢定合
        格證書（檢定日期98年6 月23日，有效期限99年6 月30
        日）可稽，則本件執勤警員所使用之雷射測速儀器之準
        確度，應係值得信賴。而依舉發員警吳俊南之證述，當
        時鎖定系爭汽車進行偵測，迄攔停為止之視線並未離開
        ，攔停後曾讓異議人觀看雷射測速儀器面板上之測得數
        值為129 公里（本院99年7 月29日訊問筆錄參照）等語
        ，堪認異議人當時車速確已超過當地速限110 公里甚明
        。
    (三)異議人雖辯稱舉發當時車速表及GPS 顯示之車速均在
        115 公里以下，然此部分欠缺事證相佐，且上開車內儀
        器於舉發當時之準確度亦無從確認，自難為有利異議人
        認定之依據。至所謂以總行駛路程與行駛時間計算部分
        ，就令屬實，亦無從認定舉發當時之實際車速，異議人
        執此辯稱時速不可能高達129公里，亦嫌無據。
五、綜上，本件異議人在高速公路超速行駛之事實，堪認屬實。
    是以原處分機關依道路交通管理處罰條例第33條第1 項、第
    63條第1 項等規定，裁處異議人罰鍰3 千元，並記違規點數
    1 點，核無違誤。從而，本件異議為無理由，應予駁回。
據上論斷，應依道路交通案件處理辦法第19條，裁定如主文。
中    華    民    國    99    年    7     月    30    日
                      交通法庭法  官   楊皓清
以上正本證明與原本無異。
如不服本裁定，應於裁定送達5日內，向本院提出抗告狀。
                              書記官   朱俶伶
中    華    民    國    99    年    7     月    30    日

司法院資訊處製作；財團法人民間司法改革基金會備份。
